臺灣彰化地方法院民事裁定　　　　　　 100年度事聲字第60號
異　議　人　Ａ男　　真實姓名.
上列異議人與相對人謝志明間依職權確定訴訟費用額事件，異議
人對中華民國100 年5 月9 日本院100 年度司他字第5 號裁定提
出異議，本院裁定如下：
    主    文
異議駁回。
    理    由
一、按當事人對於司法事務官處理事件所為之終局處分，得於處
    分送達後10日之不變期間內，以書狀向司法事務官提出異議
    ；司法事務官認前項異議有理由時，應另為適當之處分；認
    異議為無理由者，應送請法院裁定之；法院認第1 項之異議
    為有理由時，應為適當之裁定；認異議為無理由者，應以裁
    定駁回之，民事訴訟法第240條之4第1項前段、第2項及第3
    項定有明文。次按當事人無資力支出訴訟費用者，法院應依
    聲請，以裁定准予訴訟救助，經准予訴訟救助者，於終局判
    決確定或訴訟不經裁判而終結後，第一審受訴法院應依職權
    以裁定確定訴訟費用額，向應負擔訴訟費用之當事人徵收之
    ；其因訴訟救助暫免而應由受救助人負擔之訴訟費用，並得
    向具保證書人為強制執行，民事訴訟法第107 條第1 項前段
    及第114 條第1 項分別定有明文。是訴訟救助之聲請經准許
    後，僅發生聲請人得暫免繳納訴訟費用之效力，一旦本案訴
    訟確定或終結後，若聲請訴訟救助之人仍有應負擔訴訟費用
    之情形，法院仍應向其徵收，並非謂聲請人嗣後無庸負擔應
    納訴訟費用。
二、本件異議意旨略以：其因遭相對人侵害而提出刑事附帶民事
    賠償，惟異議人因無資力，聲請訴訟救助，經法院准許在案
    。第一審法院判決相對人應賠償異議人新臺幣（下同）8 萬
    元，經法扶律師代異議人提起上訴後，遭二審法院判決上訴
    駁回，而後，法院即於100 年5 月19日來文要求異議人負擔
    較高額之第一審、第二審裁判費用，顯有不公，蓋異議人名
    下並無財產，根本無力負擔如此龐大之訴訟費用，又相對人
    僅須負擔百分之4 之訴訟費用，顯然過少，因此希望能夠與
    相對人各分擔百分之50之訴訟費用，且異議人應給付之訴訟
    費用並先自相對人應給付之賠償金中扣除之。爰依法聲明異
    議等語。
三、經查，本件異議人與相對人謝志明間侵權行為損害賠償事件
    ，異議人經本院以98年度救字第39號裁定准予訴訟救助，暫
    免繳交訴訟費用，惟異議人與相對人間之上開訴訟，經本院
    以98年度訴字第63號判決，及臺灣高等法院臺中分院以99年
    度上字第100 號判決，駁回上訴確定在案，並諭知訴訟費用
    由相對人負擔百分之4 ，其餘由異議人負擔（即百分之96）
    ，上訴費用由異議人負擔等情，業經本院審閱歷審民事裁判
    書查明無誤，是本院司法事務官於異議人與相對人間侵權行
    為損害賠償事件終局判決確定後，依民事訴訟法第114 條第
    1 項及第91條之規定，依職權確定訴訟費用額，認異議人應
    繳裁判費共計43,778元（第一審裁判費14,340元×96% ＋第
    二審裁判費30,012元），並依民事訴訟法第91條第3 項規定
    ，加給自原裁定送達翌日起至清償日止按法定利率即年息5%
    計算之利息，於法尚無不合。至異議人陳稱：第一審法院判
    決訴訟費用負擔之比例不公平，係因第一審法院判決金額過
    輕，異議人之法扶律師才會代異議人提起上訴，希望與相對
    人各負擔50% 之裁判費，並自相對人應給付之賠償金中扣除
    云云，揆諸首揭規定之意旨，異議人雖曾獲本院裁定暫免繳
    納訴訟費用，然於終局判決確定後，異議人如有應負擔訴訟
    費用之情形，法院即應向其徵收之，尚無從解免其依法應負
    擔訴訟費用之責任。再者，本件僅及於審理訴訟費用之範圍
    ，及確定異議人應繳納之訴訟費用額，至於異議人所負繳納
    之比例是否公平、得採如何繳款之方式，暨兩造間實體爭執
    之事項，均非本件審究之範圍。從而，原裁定依職權確定訴
    訟費用額，核無違誤，異議意旨指摘原裁定不當，求為廢棄
    ，為無理由，應予駁回。
四、據上論結，本件異議為無理由，爰依民事訴訟法第240條之4
    第3項後段，裁定如主文。
中    華    民    國   100    年     6    月    15    日
                  民事第三庭    法  官  林秉暉
以上正本係照原本作成。
如不服本裁定應於送達後10日內向本院提出抗告狀，並繳納抗告
費新臺幣1,000元。
中    華    民    國   100    年     6    月    15    日
                                書記官  廖春慧